臺中高等行政法院判決
　　　　　　　　　　　　　　　　　　 96年度簡字第00376號
原　　　告　美你佳企業股份有限公司
代　表　人　甲○○
輔　佐　人　丙○○
被　　　告　財政部臺中關稅局
代　表　人　乙○
訴訟代理人　丁○○
　　　　　　戊○○
上列當事人間因進口貨物核定稅則號別事件，原告不服財政部中
華民國96年7月5日台財訴字第09600088280號訴願決定，提起行
政訴訟。本院判決如下︰
　　主  文
原告之訴駁回。
訴訟費用由原告負擔。
　　事實及理由
一、緣原告於95年11月18日委由捷聖報關行以進口報單第DA/95/
    HP24/0014號向被告連線申報進口大陸產製之GUM ROSIN貨物
    1批，於進口報單中，申報之稅則號別為第3806.10.00號，
    國定稅率第1欄為1.2%，使上揭貨物經電腦核定C1方式通關
    ，並依法繳稅放行在案，惟原告仍對原申報之稅則號別不服
    ，申請復查及提起訴願，俱遭決定駁回，遂提起本件行政訴
    訟。
二、原告起訴意旨略謂：
    (一)按關稅法第3條第1項規定：「關稅除本法另有規定者外，
      依海關進口稅則徵收之。海關進口稅則，另經立法程序制
      定公布之。」，海關進口稅則解釋準則規定：「海關進口
      稅則貨品之分類之核定，應依照稅則號別所列之名稱及有
      關類或章註為之」、海關進口稅則總則一之規定：「本稅
      則各號別品目之劃分，除依據本稅則類、章及其註，各號
      別之貨名及解釋準則之規定外，並得參據關稅合作理事會
      編纂之「國際商品統一分類制度（HS）註解」及其他有關
      文件辦理。」;再依據海關進口稅則類章目註及增註第13
      章規定：「蟲漆；植物膠、樹脂、其他植物汁液及萃取物
      」;又海關進口稅則號別第1301.90.10號為「天然松香」
      ，國定稅率第1欄為Free：稅則號別第3806.10.00號為「
      松香及樹脂酸」，國定稅率第1欄為1.2%，分別為海關進
      口稅則輸出入貨品分類表所明定。
    (二)查原處分係依國際商品統一分類制度（HS）註解之排除規
      定作為本案原告進口貨物稅則號別之認定依據，並經訴願
      決定維持原處分之認定。惟查，依憲法第19條租稅法律主
      義之規定，人民有依法律納稅之義務，係指國家課人民以
      繳納稅捐之義務或給予人民減免稅捐之優惠時，應就租稅
      主體、租稅客體、稅基、稅率等構成要件，以法律定之，
      舉凡應以法律明定之租稅項目，自不得以命令取代法律或
      作違背法律之規定，經司法院釋字第217號、第367號、第
      620號解釋闡釋在案。是租稅法律主義之目的，即在於防
      止行政機關恣意以行政命令逾越母法之規定，變更納稅義
      務，致侵害人民權益。本案原告進口貨物稅則號別之分類
      及稅率為何，自應依海關進口稅則規定，而國際商品統一
      分類制度（HS）註解，僅可作為稅則分類之參考資料而已
      ，不得逕以之作為進口貨物稅則號別核定之唯一依據，此
      觀諸海關進口稅則總則一之規定即可明。依照上揭海關進
      口稅則類章目註及增註第13章之規定，於該章章註規定中
      ，明文列舉本節不包括項目，並無將松香（Rosin）排除
      在外。然國際商品統一分類制度（HS）註解卻規定：「第
      13章蟲漆；植物膠、樹脂、其他植物汁液及萃取物，‧‧
      ‧本節亦不包括下列各項：‧‧‧松香（Rosin）。」。
      故國際商品統一分類制度（HS）註解之排除規定已明顯違
      背海關進口稅則類章目註第13章之規定，依照前揭說明，
      已違反租稅法律主義之規定，從而被告核定本案原告進口
      貨物無稅則號別第1301.90.10號之適用，而歸列為稅則號
      別第3806.10.00號，應屬違法。
    (三)如立法機關授權行政機關發布命令為補充規定者，行政機
      關於符合立法意旨且未逾越母法規定之限度內，亦得就執
      行法律有關之細節性、技術性事項定之，惟其內容不得牴
      觸母法或對人民之自由權利增加法律所無之限制（司法院
      釋字第313號、第367號解釋參照）。又關稅合作理事會編
      纂之「國際商品統一分類制度（HS）註解」，其性質縱非
      如原告於訴願時所稱屬於職權命令，有行政程序法第174
      條之1規定之適用，而已失去其效力之問題。然國際商品
      統一分類制度（HS）註解係經財政部編譯為中文並核定公
      告實施，作為分類貨品及認定號別之基礎，其性質亦應定
      位為屬於解釋性之行政規則，依行政程序法第161條規定
      ，具有拘束被告之效力。依照上揭司法院解釋意旨，僅得
      就執行海關進口稅則有關之細節性、技術性事項作規定，
      不得牴觸海關進口稅則或對人民之自由權利增加法律所無
      之限制。
    (四)本案原告進口貨物GUM ROSIN，係未經化學合成或加工過
      之純天然松香，並非天然松香之衍生物（松香樹脂酸），
      而國際商品統一分類制度（HS）註解，依照解釋性行政規
      則之性質，應該僅能就海關進口稅則類章目註第13章所規
      定之蟲漆；植物膠、樹脂，其他植物汁液及萃取物之定義
      作更詳細明確之解釋或說明，而不能自行規定何項貨品是
      否包括在該類章目。然國際商品統一分類制度（HS）註解
      竟將本案原告進口貨物排除在稅則第1301節之規定，已非
      單純就海關進口稅則有關之細節性及技術性事項作規定，
      業已牽涉租稅客體、稅基、稅率等構成要件，並涉及人民
      之權利義務之事項，此點亦為財政部訴願決定所承認，是
      該HS註解之排除規定，顯然為增加海關進口稅則所無之排
      除規定，故原處分及訴願決定以國際商品統一分類制度（
      HS）註解之排除規定作為本案原告進口貨物稅則號別之認
      定依據，違反法律保留原則規定，亦屬違法。
    (五)本件原處分亦以財政部關稅總局稅則處所為之解答，作為
      認定原告進口貨物無稅則號別第1301.90.10號之適用，而
      應歸列稅則號別第3806.10.00號之依據，並為訴願決定認
      定無誤。經查：
      1.財政部關稅總局稅則處就被告函請進口稅則分類疑問及
        解答釋示，經該處解答略以：「本案貨品如經核明係由
        天然膠、膠脂、樹脂、及含油樹脂，包括粗製、清洗、
        純化、漂白、壓碎或粉狀者，但不包括經加壓用水處理
        ，加無機酸處理或加熱處理者，才可歸列稅則1301節。
        如屬松香ROSIN，參據H.S註解對稅則1301節之排除規定
        ，宜歸列稅則號別第3806.10.00號。」本件原告所進口
        貨物松香乃為粗松脂原料經加熱至190℃左右熔融成液
        體，經過濾器過濾雜質，再經蒸餾器蒸餾純化而得。原
        告所使用之原料粗松脂即屬於上揭稅則處所解答之天然
        膠、膠脂、樹脂等範圍，製造過程所使用之加熱熔融成
        液體與過濾之程序即為所謂之「粗製」過程，蒸餾過程
        即為所謂之「純化」過程，換言之，加熱熔融過濾及蒸
        餾之過程即為粗製及純化，向為化工專業論述所採行之
        見解。是本案原告進口貨物，依照關稅總局稅則處之解
        答，應可歸列稅則1301節，而有稅則號別第1301.90.10
        號之適用，自屬有據。
      2.若依照被告之認定，只要本案貨品經過加熱處理即不可
        歸列稅則1301節，試問：關稅總局稅則處上揭所解答「
        1301節包括粗製、清洗、純化、漂白、壓碎或粉狀者」
        ，其中之粗製及純化究指為何？另除含油樹脂一項以外
        ，其他之天然膠、膠脂、樹脂於常溫之下均為固態物質
        ，倘若不經過加熱熔融成液態物質並經過濾及蒸餾過程
        ，則又該如何取得該項貨品？是被告顯然係對於化工理
        論知識有所欠缺，並且對上揭關稅總局稅則處之解答內
        容發生誤解，以致於將本案來貨誤認定無稅則號別第13
        01.90.10號之適用，故原處分之認定，顯有錯誤。
      3.此外，原處分及訴願決定均僅以關稅總局稅則處上揭稅
        則分類解答：「如屬松香ROSIN，參據H.S註解對稅則13
        01節之排除規定，宜歸列稅則號別第3806.10.00號。」
        為依據，遂逕行認定本案原告進口貨物應歸列稅則號別
        第3806.10.00號，依照前揭H.S註解規定將松香（ROSIN）
        排除在稅則1301節適用之範圍，違反租稅法律主義、法
        律保留之說明，則原處分及訴願決定片面以H.S註解排
        除規定作為本案貨物稅則號別之歸列依據，實嫌率斷。
        為辨明本件原告進口貨物究屬進口稅則號別第1301.90.
        10號「天然松香」或者屬稅則號別第3806.10.00號「松
        香及樹脂酸」，請囑託鑑定機關鑑定，以利稅則號別之
        歸列。
    (六)另按行政程序法第6條規定：「行政行為，非有正當理由
      ，不得為差別待遇。」所謂正當理由，係指基於事物之本
      質不同而為合理之差別待遇。對實質上相同經濟活動所產
      生之相同經濟利益，應課以相同之租稅，始符租稅法律主
      義所要求之公平及實質課稅原則。故有關課徵租稅構成要
      件事實之判斷及認定，自亦應以其實質上經濟事實關係及
      所產生之實質經濟利益為準。惟查：
      1.原告經向北部同業查詢結果，進口與原告相同之貨物，
        自財政部基隆關稅局進口者，長期以來均以進口稅則號
        別第1301.90.10號為課稅基礎，何以原告自財政部臺中
        關稅局進口，卻以稅則號別第3806.10.00號作為課稅基
        礎，依照上開說明，本於事物本質相同應為公平對待之
        法理，二者進口相同貨物之經濟事實關係，應課以相同
        之租稅，並適用相同之稅則號別。故原處分認定本案原
        告進口貨物應歸列稅則號別第3806.10.00號，顯有違反
        租稅公平及實質課稅原則之違法。
      2.次查訴願決定以被告及財政部基隆關稅局並非同一機關
        為理由，遂認定無行政程序法第6條之適用，容有依各
        自之具體案件中之進口貨物，各自認定應歸列之稅則號
        別之權限云云。按被告及基隆關稅局純屬地域管轄之劃
        分，但二者所職司事項相同，適用之租稅客體、稅基、
        稅率等法律基礎並無不同，若針對相同經濟事實關係可
        各自作不同稅則號別之歸列權限，造成租稅一國兩制或
        三制，豈符合關稅法立法目的。再者，財政部為被告及
        基隆關稅局之上級機關，本於行政一體原則與上級機關
        負有監督下級機關之行政行為有無違法不當之權責，亦
        應避免相同事件，非有正當理由，不得為差別待遇之情
        事發生，自應有行政程序法第6條之適用。從而訴願決
        定認定本案無行政程序法第6條適用，未違反租稅公平
        原則，並非可採。
    (七)末按「涉及租稅事項之法律，其解釋應本於租稅法律主義
      之精神，依各該法律之立法目的，衡酌經濟上之意義及實
      質課稅之公平原則為之。」（司法院釋字第420號解釋參
      照）。本案原告進口貨物應歸列何稅則號別，應考量稅則
      號別分類之立法目的。依照首揭說明，「天然松香」與「
      松香及樹脂酸」二者稅率有別，一為Free，一為1.2%。按
      初級原料比經過加工製成之成品，稅率較為優惠，其立法
      意旨應係在於保護國內之製造廠商，亦即進口初級原料，
      於國內經加工後製成之貨品，適用低稅率，而進口已於國
      外加工完成之同類貨品，則適用較高稅率，具有減輕進口
      初級原料之進口成本費用，藉以增加本國廠商之市場競爭
      力，故乃有進口原物料之稅率低於進口成品稅率之租稅優
      惠立法。本案原告進口貨物GUM ROSIN僅係初級原料天然
      松香，並非經過加壓用水處理過程製得之成品或加無機酸
      處理而得之松香衍生物，已如前述，依照上開說明，應適
      用進口初級原物料之稅率而非適用進口成品之稅率，稅則
      號別應歸列第1301.90.10號，方符海關進口稅則之立法意
      旨。
    (八)被告雖答辨陳稱：海關進口稅則總則規定與我國自78年1
      月1日起正式實施關稅合作理事會所制定之國際商品統一
      分類制度之說明等資料云云，惟均僅係說明海關進口稅則
      各號別品目之劃分，得參考關稅合作理事會編纂之國際商
      品統一分類制度（HS）註解規定而已，並未就原告所指國
      際商品統一分類制度（HS）註解規定違反租稅法律主義及
      法律保留原則情事一一詳細提出答辯，故被告所為答辨說
      明，無法作為原告進口貨物核定稅則號別之合法依據。
    (九)被告另答辨陳稱：「‧‧‧次據國際商品統一分類制度（
      HS）註解中文版第76頁有關稅則第1301節之解釋『本節所
      列‧‧‧，但不包括經加壓用水處理，加無機酸處理或加
      熱處理者；』為慎重計，被告復以（95）中關字029號進
      口稅則分類疑問及解答報請財政部關稅總局稅則處釋示，
      嗣經該處解答略以：『本案貨品如經核明係由天然膠、膠
      脂、樹脂、及含油樹脂，包括粗製、清洗、純化、漂白、
      壓碎或粉狀者，但不包括經加壓用水處理，加無機酸處理
      或加熱處理者，才可歸列稅則1301節。如屬松香ROSIN，
      參據H.S註解對稅則1301節之排除規定，宜歸列稅則第380
      6.10.00號。』，系爭貨物加熱處理亦為原告所不爭，從
      而本案來貨無稅則號別第1301.90.10號之適用，應歸列稅
      則號別第3806.10.00號。」云云，然查，同類案件被告所
      提之國際商品統一分類制度（HS）註解之相關規定即「本
      節所列天然膠、膠脂、樹脂及含油樹脂，包括粗製、清洗
      、純化、漂白、壓碎或粉狀者，但不包括經加壓用水處理
      ，加無機酸處理或加熱處理者；例如：加壓下水處理之樹
      膠及膠脂所具有之水溶性（第13.02節）以硫酸處理使樹
      膠具溶解性（第35.06節）樹脂經熱處理使之溶於乾性油
      中（第38.06節）。」經詳細研究其內函後卻發現：「本
      規定除了無法證明原告所進口系爭貨物之生產流程係屬於
      上揭HS註解之排除規定外，尤有甚之，因為本註解之詮釋
      ，反而更能印證原告所進口之天然松香的關稅，實應屬於
      海關進口稅則號別第1301.90.10號為「天然松香」，國定
      稅率第一欄為Free之事實。」其理如下：蓋原告所進口之
      農工原料-天然松香，其產製過程中所採行之過濾雜質與
      蒸餾等化工程序，其中雖然包含有所謂的加熱過程，然而
      其唯一之目的乃為提升物質本身之純度，整個產製過程中
      並未改變物質（註：天然松香）本身之化學性質，故乃屬
      於化工專業上所通稱之物理反應，因此屬於前揭HS註解所
      稱之純化過程；反觀被告所提出（HS）註解的排除規定所
      言：「但不包括經加壓用水處理，加無機酸處理或加熱處
      理者；例如：經加壓下水處理之樹膠及膠脂所具有之水溶
      性（第13.02節）以硫酸處理使樹膠具溶解性（第35.06節
      ）樹脂經熱處理使之溶於乾性油中（第38.06節）。」其
      中所謂加熱處理者其真實意函：按（HS）所作註解應為其
      後所言：「樹脂經熱處理使之溶於乾性油中（第38.06節
      ）。」由於此時物質（註：天然松香）的化學性質已經受
      到改變，故乃屬於化工專業上所通稱之化學反應過程。綜
      上所言：前者因為天然松香之化學性質並未受到改變，故
      過濾與蒸餾程序前後之天然松香的本質依舊，只是純度比
      粗松香還要高，故化工專業上乃稱此為純化程序；而後者
      則因為松香之化學性質已經受到改變，故此時之新產品已
      非原來之天然松香，化工上將之統稱為松香衍生物，此與
      原告所進口之天然松香兩者之差別，一為初級農工原料，
      一為松香之衍生物，兩者不論是化學或物理性質均完全不
      相同，故本質上乃屬於不同之物質，而被告竟然將兩者混
      為一談，實為張冠李戴之謬誤。
    (十)又被告辨稱：「系爭貨物加熱處理亦為原告所不爭」云云
      ，實為對化工知識的嚴重欠缺所作的率斷之詞，蓋天然松
      香於原廠因為過濾與純化製程之須要，所採行之加熱過程
      與（HS）註解所稱之加熱處理，兩者雖然只有二字之別，
      但是差之毫里卻失之千里，因為前者僅為物理過程，例如
      冰溶化成水，水蒸發成水蒸氣，其中雖然牽涉到水的固態
      、液態、氣態等三態的變化過程，然而水的本質卻不變；
      又如酒精的濃縮純化過程雖然也採行加熱蒸餾過程，但是
      酒精之本質未變，只是純度提高，故以上兩者均屬於物理
      過程；反觀所謂加熱處理者，卻牽涉到使物質之化學性質
      改變的化學變化過程，例如鋼鐵經過熱處理之後，使得含
      碳量發生變化，並因而改變鐵材本身之硬度等屬之。綜上
      說明，故知原告所提供之松香製造程序乃屬於加熱過濾與
      純化過程，並非被告所稱之加熱處理，被告所稱原告不爭
      執，實為指鹿為馬的嫁禍之辭。世界各國政府經常採用租
      稅保護措施來維護國內之加工業，故對於進口初級農工原
      料和經加工後之衍生物，通常均會採行高低不同之關稅差
      別待遇，亦即使前者維持較低之稅率。因此本案乃有天然
      松香之進口關稅稅率為Free，而松香衍生物稅率為1.2%之
      立法，這原本乃是政府對於本國廠商的一個良法美意，但
      是如今卻遭受被告破壞殆盡，尤有甚之，被告一再對（HS
      ）註解故意的曲解原意和斷章取義之詭辯，不只讓廠商感
      到極度困惑，同時亦嚴重損傷政府之誠信形象。
    (十一)再查被告辯稱：原告所稱其他關區之同業報關資料，其情
      況與本案不盡相同，自無法援引比附云云。然原告與北部
      同業所進口貨物名稱均係CHINESE GUM ROSIN WW，二者不
      同之處僅在於進口報關機關（一為基隆關稅局，另一為被
      告）與進口稅率（北部為Free，中部為1.2%），此有北部
      同業進口報單影本1份可資為證。是本於進口相同貨物之
      經濟事實關係，應課以相同之租稅，並適用相同之稅則號
      別，方符租稅公平及實質課稅原則。本案被告認定原告進
      口系爭貨物應歸列稅則號別第3806.10.00號，國定稅率第
      1欄為1.2%，依照上開說明，有違行政程序法第6條規定及
      租稅公平原則，被告所辯，顯非可採。
    (十二)綜上所述，原處分、復查決定及訴願決定就本案原告進口
     貨物稅則號別之核定，均有違誤，請判決均予撤銷云云。
三、被告答辯意旨略謂：
    (一)按海關進口稅則號別第1301.90.10號為「天然松香」，第
      1欄國定稅率Free；稅則號別第3806.10.00號為「松香及
      樹脂酸」，第1欄國定稅率1.2%。
    (二)關於原告起訴所稱：「‧‧‧國際商品統一分類制度（HS
      ）註解之排除規定已明顯違背海關進口稅則類章目註第13
      章之規定，依照前揭說明，已違反租稅法律主義之規定，
      從而被告核定本案原告進口貨物無稅則號別第1301.90.10
      號之適用，而歸列為稅則號別第3806.10.00號，應屬違法
      。」「‧‧‧本案原告所進口貨物松香乃為粗松脂原料經
      加熱至190℃左右熔融成液體，經過濾器過濾雜質，再經
      蒸餾器蒸餾純化而得。‧‧‧是本案原告進口貨物，依照
      關稅總局稅則處之解答，應可歸列稅則1301節，而有稅則
      號別第1301.90.10號之適用。」「‧‧‧原告經向北部同
      業查詢結果，進口與原告相同之貨物，自財政部基隆關稅
      局進口者，長期以來均以進口稅則號別第1301.90.10號為
      課稅基礎。」「‧‧‧本案原告進口貨物GUM ROSIN僅係
      初級原料天然松香，並非經過加壓用水處理過程製得之成
      品或加無機酸處理而得之松香衍生物，‧‧‧應適用進口
      初級原物料之稅率而非適用進口成品之稅率。」云云，經
      查，本案來貨原申報貨名為GUM ROSIN，根據原告提供之
      生產流程載明原料為生松香經加熱至190℃熔成液體，過
      濾器過濾雜質，再經蒸餾器蒸餾純化而得之松香，次據國
      際商品統一分類制度（HS）註解中文版第76頁有關稅則第
      1301節之解釋「本節所列‧‧‧，但不包括經加壓用水處
      理，加無機酸處理或加熱處理者；」為慎重計，被告復以
      （95）中關字029號進口稅則分類疑問及解答報請財政部
      關稅總局稅則處釋示，嗣經該處解答略以：「本案貨品如
      經核明係由天然膠、膠脂、樹脂、及含油樹脂，包括粗製
      、清洗、純化、漂白、壓碎或粉狀者，但不包括經加壓用
      水處理，加無機酸處理或加熱處理者，才可歸列稅則1301
      節。如屬松香ROSIN，參據H.S註解對稅則1301節之排除規
      定，宜歸列稅則第3806.10.00號。」系爭貨物加熱處理亦
      為原告所不爭，從而本案來貨無稅則號別第1301.90.10號
      之適用，應歸列稅則號別第3806.10.00號。另依據海關進
      口稅則總則一之規定：本稅則各號別品目之劃分，除依據
      本稅則類、章及其註，各號別之貨名及解釋準則之規定外
      ，並得參據關稅合作理事會編纂之「國際商品統一分類制
      度註解」及其他有關文件辦理，本局依據上述規定辦理，
      自屬合法有據。原告所稱被告稅則歸列與法不符，諒係對
      稅則分類有所誤解。又原告所稱其他關區之同業報關資料
      ，其情況與本案不盡相同，自無法援引比附。綜上所陳，
      原告之主張既非可採，請裁判駁回原告之訴等語。
四、按海關進口稅則號別第1301.90.10號為「天然松香」，國定
    稅率第1欄為Free；稅則號別第3806.10.00號為「松香及樹
    脂酸」，國定稅率第1欄為1.2%，分別為海關進口稅則輸出
    入貨品分類表所明定。本件原告於95年11月18日委由捷聖報
    關行以進口報單第DA/95/HP24/0014號向被告連線申報進口
    大陸產製之GUM ROSIN貨物1批，於進口報單中，申報之稅則
    號別為第3806.10.00號，國定稅率第1欄為1.2%，系爭貨物
    乃經電腦核定C1方式通關，並按其申報稅則號別核定稅率為
    1.2%，由原告繳稅放行，經核原處分之核定與上揭稅則號別
    之規定並無不合。
五、原告起訴，雖提出上開主張。惟查原告申報系爭貨名為GUM
    ROSIN，而根據出售原告系爭進口貨品之長沙鴻潤進出口有
    限責任公司書寫之生產流程記載：系爭松香乃為生松香加熱
    至190℃熔融成液體，經過濾器過濾雜質，再經蒸餾器蒸餾
    純化而得。此有原告傳真予被告之上開流程圖附在本院卷可
    稽，足證系爭進口之貨品，顯已加熱處理熔成液體，依據國
    際商品統一分類制度（HS）註解中文版第76頁有關稅則第
    1301節之解釋「本節所列‧‧‧，但不包括經加壓用水處理
    ，加無機酸處理或加熱處理者；」之解釋，系爭貨品即不包
    括在1301節之範圍。原告雖主張國際商品統一分類制度（H.
    S.）註解屬職權命令，內容涉及人民之權利義務，未以法律
    規定或以法律明列其授權依據者，依行政程序法第174條之
    1規定，應已失其效力云云。經查現今各國貿易頻繁，各國
    之海關稅則號別有一致性之必要，故關稅合作理事會（
    Customs Cooperation Council）制定有國際商品統一分類
    制度（簡稱H.S.）註解供各國統一分類實施，財政部將之編
    譯為中文，自78年1月1日起實施，並於海關進口稅則總則一
    規定：本稅則各號別品目之劃分，除依據本稅則類、章及其
    註，各號別之貨名及解釋準則之規定外，並得參據關稅合作
    理事會編纂之「國際商品統一分類制度（H.S.）註解」及其
    他有關文件辦理，並非原告所稱屬職權命令。依上揭註解認
    定進口貨物之稅則號別，固屬涉及人民之權利義務之事項，
    惟並非行政程序法第158條第1項第2款所稱「剝奪或限制人
    民自由或權利」之事項，是亦無以法律規定或以法律明列其
    授權依據之必要，當無依行政程序法第174條之1規定，應已
    失其效力之問題，合先敘明。次查依國際商品統一分類制度
    （H.S.）註解，第13章蟲漆；植物膠、樹脂、其他植物汁液
    及萃取物13.01-蟲漆；天然膠、樹脂、膠樹脂及含油樹脂（
    例如香膠）。‧‧‧（II）天然膠、樹脂、膠樹脂及含油樹
    脂天然膠、樹脂、膠樹脂、含油樹脂均為植物分泌物，接觸
    空氣則凝固，惟其名稱每每被人混用。‧‧‧本節所列天然
    膠、膠脂、樹脂、及含油樹脂，包括粗製、清洗、純化、漂
    白、壓碎或粉狀者，但不包括經加壓用水處理，加無機酸處
    理或加熱處理者；例如：加壓下水處理之樹膠及膠脂所具有
    之水溶性（第13.02節）以硫酸處理使樹膠具溶解性（第
    35.06節）樹脂經熱處理使之溶於乾性油中（第38.06節）。
    本節亦不包括下列各項：‧‧‧（g）松香（Rosin）、樹脂
    酸（resinacids）‧‧‧。另依第38章之38.06松香和樹脂
    酸及其衍生物；松香精及松香油；流動膠‧‧‧（A）松香
    和樹脂酸：「松香和樹脂酸兩者基本上係由松脂酸和相關酸
    與少量之非酸性成分之複雜混合物所組成，通常為透明成玻
    璃狀固體，其顏色因不純物含量之多寡而呈暗淡黃色至深棕
    色之不同變化。」之規定，得作為認定本案進口貨物稅則號
    別之基礎。本件如前所述，系爭進口之貨品，係經加熱處理
    熔成液體而得，依上開H.S.第13章之註解，即不屬可歸列稅
    則號別第1301.90.10號之適用，依前揭解答意旨，應歸列稅
    則號別第3806.10.00號，則被告之認定尚非無據。次查行政
    程序法第2條規定：「本法所稱行政程序，係指行政機關作
    成行政處分、締結行政契約、訂定法規命令與行政規則、確
    定行政計畫、實施行政指導及處理陳情等行為之程序。」及
    同法第6條規定：「行政行為，非有正當理由，不得為差別
    待遇。」因此，所稱行政行為，非有正當理由，不得為差別
    待遇，應指行政機關之行政行為，非有正當理由，不得為差
    別待遇而言。至於行政機關認定事實或變更法律上之見解，
    則不能認為其係差別待遇。經查我國各地區關稅局，對於加
    熱處理過之松香，前雖曾認為其稅則號別屬第1301.90.10號
    ，惟自95年1月至同年12月，各地區分局變更認為其係屬第
    3806.10.00號者，計233件，另自96年1月至同年9月止，變
    更認為其係屬第3806.10.00號者，計174件，此有被告於96
    年10月12日準備程序期日提出其調印海關各地區分局進出口
    統計資料附卷可證，足證各關稅分局發現原核定之見解有誤
    ，自95年起已變更核定經加熱處理之松香之稅則號別，並無
    差別待遇，原告此項主張，亦屬誤解。綜上所述，本件原處
    分，並無違誤，訴願決定予以維持，亦無不合，原告訴請撤
    銷，並無理由，應予駁回。本件為簡易案件，爰不經言詞辯
    論逕為判決。
據上論結，本件原告之訴為無理由，依行政訴訟法第233條第1項
、第236條、第195條第1項後段、第98條第1項前段，判決如主文
。
中　　華　　民　　國　　96　　年　　10　　月　　31　　日
                    第三庭      法  官  林  金  本
以上正本證明與原本無異。
如不服本判決，應於判決送達後20日內，以本訴訟事件所涉及之
法律見解具有原則性者，始得向本院提出上訴狀並表明上訴理由
，經最高行政法院許可，否則不得上訴；如於本判決宣示後送達
前提起上訴者，應於判決送達後20日內補提上訴理由書（均應依
對造人數提出繕本）。
中　　華　　民　　國　　96　　年　　10　　月　　31　　日
                                書記官  蔡  騰  德
